臺灣高等法院高雄分院刑事判決　　　 100年度上訴字第1002號
上　訴　人　臺灣高雄地方法院檢察署檢察官
上　訴　人
即　被　告　呂崇禮
選任辯護人　陳富勇律師
上列上訴人因被告毒品危害防制條例案件，不服臺灣高雄地方法
院99年度訴字第1635號中華民國100年5月25日第一審判決（起訴
案號：臺灣高雄地方法院檢察署99年度偵字第14295 號），提起
上訴，本院判決如下：
    主  文
原判決關於呂崇禮販賣第一、二級毒品有罪暨定應執行刑部分均
撤銷。
呂崇禮販賣第二級毒品，累犯，處有期徒刑柒年捌月；未扣案販
賣第二級毒品所得財物新臺幣壹萬壹仟元沒收，如全部或一部不
能沒收時，以其財產抵償之；未扣案行動電話壹支（含門號00
00000000號SIM 卡壹枚）沒收，如全部或一部不能沒收
時，追徵其價額。又販賣第一級毒品，累犯，處有期徒刑拾伍年
陸月；未扣案販賣第一級毒品所得財物新臺幣貳仟元沒收，如全
部或一部不能沒收時，以其財產抵償之；未扣案行動電話壹支（
含門號0000000000號SIM 卡壹枚）沒收，如全部或一
部不能沒收時，追徵其價額。又販賣第一級毒品，累犯，處有期
徒刑拾伍年捌月；未扣案販賣第一級毒品所得財物小型懸吊機壹
台沒收，如全部或一部不能沒收時，追徵其價額。應執行有期徒
刑拾玖年；未扣案販賣毒品所得財物合計新臺幣壹萬仟元及小
型懸吊機壹台均沒收，如全部或一部不能沒收時，新臺幣壹萬
仟元部分以其財產抵償之，小型懸吊機壹台部分追徵其價額；未
扣案行動電話貳支（含門號0000000000號及0000
000000號SIM 卡各壹枚）均沒收之，如全部或一部不能沒
收時，追徵其價額。
其他上訴駁回（被訴販賣第一級毒品海洛因予蘇德耕部分）。
    事  實
一、呂崇禮（綽號「葫蘆」、「瘦仔」）於民國80年間因違反肅
    清煙毒條例案件，經臺灣高雄地方法院以80年度訴字第2143
    號判處有期徒刑3 年6 月，經本院以80年度上訴字第2063號
    駁回上訴確定；另於83年間復因違反肅清煙毒條例案件，經
    本院以84年度上訴字第1320號判處有期徒刑10年4 月確定，
    並與上開有期徒刑3 年6 月，經本院裁定應執行有期徒刑13
    年6 月確定，於91年7 月31日縮短刑期假釋出監，嗣經撤銷
    假釋，執行殘刑6 年8 月13日，再經減刑為3 年2 月13日，
    於97年8 月18日縮短刑期執行完畢。詎猶不知悔改，明知海
    洛因及甲基安非他命分別係毒品危害防制條例第2 條第2 項
    所列之第一、二級毒品，不得非法持有、販賣，竟意圖營利
    ，分別為下列販賣行為：
(一)、楊怡欣於98年12月10日晚上8 時4 分許，以其持用門號0000
    000000號行動電話，撥打呂崇禮所有之門號0000000000號行
    動電話，向呂崇禮表示欲購買第二級毒品甲基安非他命，呂
    崇禮遂意圖營利，基於販賣第二級毒品甲基安非他命之犯意
    ，與楊怡欣約定以每錢新臺幣（下同）5,500 元之價格，販
    賣2 錢（即7.5 公克）甲基安非他命予楊怡欣，共計11,000
    元，並約定在高雄市○○區○○路與六合路交岔路口附近之
    加油站交付毒品，嗣於同日晚上8 時50分許，呂崇禮依約在
    上開地點交付甲基安非他命予楊怡欣，並向楊怡欣收取販賣
    毒品價金11,000元得逞，而藉此以牟利。
(二)、楊怡欣另於99年3 月14日晚上11時42分許，以其所持用門號
    0000000000號行動電話，撥打呂崇禮所有之門號0000000000
    號行動電話，向呂崇禮表示欲購買第一級毒品海洛因，呂崇
    禮遂意圖營利，基於販賣第一級毒品海洛因之犯意，與楊怡
    欣約定以2,000 元之價格，販賣不詳數量之海洛因予楊怡欣
    ，並約定在其不知情之友人洪聖發（綽號「小隻仔」）位於
    高雄市○○區○○街82巷47號2 樓住處樓下交付毒品，嗣於
    翌日（15日）凌晨1 時許，呂崇禮依約在上開地點交付海洛
    因予楊怡欣，並向楊怡欣收取販賣毒品價金2,000 元，而藉
    此以牟利。
(三)、呂崇禮復意圖營利，基於販賣第一級毒品海洛因之犯意，於
    99年4 月8 日凌晨4 時許，在其不知情之友人洪聖發上揭清
    泉街住處樓下，販賣並交付8 分之1 錢（約0.47公克）海洛
    因（價值約3,000 元）予楊怡欣，楊怡欣則當場將其所有之
    小型懸吊機1 台讓與予呂崇禮，作為購買前揭海洛因毒品之
    代價，呂崇禮因而藉此以牟利。
二、案經行政院海岸巡防署海洋巡防總局第五海巡隊移送臺灣高
    雄地方法院檢察署檢察官偵查起訴。
    理  由
壹、證據能力部分：
一、證人楊怡欣、薛明文、洪聖發等人於偵查中具結後向檢察官
    所為之證述，證人均未曾提及檢察官在偵查中有不法取供情
    事，亦查無該證據作成時有何違法情事，並無顯有不可信之
    情況，依刑事訴訟法第159 條之1 第2 項之規定，應適宜為
    本案之證據而有證據能力。
二、按被告以外之人於審判外之陳述，雖不符刑事訴訟法第159
    條之1 至之4 之規定，然經當事人於審判程序同意作為證據
    ，法院審酌該言詞陳述或書面陳述作成時之情況，認為適當
    者，亦得為證據，同法第159 條之5 第1 項定有明文。除上
    開所述外，本判決下列所引用之證據，屬被告以外之人在審
    判外陳述之傳聞證據部分，除依刑事訴訟法第159 條之1 至
    第159 條之4 規定得為證據者外，其餘業經被告、辯護人及
    檢察官於本院審理中，就卷內各項證據（含傳聞證據、非傳
    聞證據及符合法定傳聞法則例外之證據），均明示同意有證
    據能力（見本院卷第55-56 、76-82 頁），基於尊重當事人
    對於傳聞證據之處分權及證據資料愈豐富愈有助於真實發現
    之理念，本院審酌該等證據作成時情況，並無違法取證之瑕
    疵，且無顯不可信之情形，以之作為證據應屬適當，自均有
    證據能力，而得採為認定被告犯罪事實之證據。
貳、有罪部分（即撤銷改判部分）：
一、訊據被告呂崇禮矢口否認有何販賣第一、二級毒品犯行，辯
    稱：犯罪事實一(一)部分，係楊怡欣要向其借毒品，但其沒有
    毒品，乃出借4,500 元給楊怡欣，楊怡欣另出資4,500 元，
    由其連絡綽號「菩仔」之藥頭，再由楊怡欣直接向「菩仔」
    購買9,000 元之甲基安非他命；犯罪事實一(二)部分，係其介
    紹楊怡欣及其男友薛明文向地下錢莊借錢，因其幫楊怡欣及
    薛明文繳利息，所以要求楊怡欣及薛明文出來處理，並要求
    楊怡欣帶現金來還，並非要楊怡欣帶現金向其購買海洛因；
    犯罪事實一(三)部分，其當日（99年4 月8 日）晚上11、12點
    許前往臺南參加喪禮，並未販賣海洛因給楊怡欣云云。
二、經查：
(一)、被告如犯罪事實(一)所示販賣第二級毒品犯行部分：
  1.此部分事實，業據證人楊怡欣於警詢、檢察官偵查及原審審
    理時證稱：「被告呂崇禮就是綽號『葫蘆』之男子，其於98
    年12月10日晚上8 時4 分許，以門號0000000000號行動電話
    撥打至門號0000000000號行動電話，要向被告購買2 錢甲基
    安非他命，1 錢價格5,500 元，2 錢共計11,000元，相約在
    六合路與中華路加油站交易，是其男友薛明文開車載其過去
    ，被告是騎機車過來的，當時其將11,000元交給被告，後來
    在同日晚上9 時52分許，被告打電話給其，說交給其的毒品
    裡面多1 包甲基安非他命，叫其要還給被告，後來其有把多
    出來的1 包還給被告」等語明確（見99年度偵字第14295 號
    卷《下稱偵卷》第81頁、第164 頁正反面、第170 、171 頁
    、第201 頁反面，原審訴字卷《下稱原審卷二》第102 頁至
    第104 頁反面）；又證人楊怡欣有施用第二級毒品甲基安非
    他命之惡性等情，此有楊怡欣之臺灣高等法院被告前案紀錄
    表附卷可憑（見本院卷第62-68 頁），可見楊怡欣確有向被
    告購買甲基安非他命毒品施用之需求，足見證人楊怡欣前揭
    所證內容並非無據。再參以現場目擊證人薛明文於警詢、檢
    察官偵查及原審審理時亦證稱：「門號0000000000號行動電
    話是其拿給其女友楊怡欣於98年12月所使用的電話，其於98
    年12月10日晚上8 時許，開車載楊怡欣到高雄六合路與中華
    路加油站，向『葫蘆』購買甲基安非他命2 錢，1 錢價格5,
    500 元，當時『葫蘆』騎機車過來，楊怡欣下車跟『葫蘆』
    交易，『葫蘆』將2 錢毒品交給楊怡欣，而其坐在車上看見
    他們進行交易」等語明確（見偵卷第166 頁正反面、第172
    頁，原審卷二第106 、107 頁），並於檢察官偵查中指認「
    葫蘆」就是被告（見偵卷第168 、171 頁），核與前開證人
    楊怡欣之證述內容相符，且就楊怡欣向被告購買甲基安非他
    命之聯絡方式、數量、價錢、時間、交易地點等攸關本件毒
    品交易之重要情節，均能詳細加以描述，足見證人楊怡欣及
    薛文明前揭證詞，均堪信為真實。
  2.再者，被告持用之前揭行動電話，分別於下列時間與證人楊
    怡欣為下列對話：
  證人楊怡欣於98年12月10日晚上8 時4 分許，持用門號0000
    000000號行動電話聯絡被告持用之0000000000號行動電話，
    其二人對話內容如下（按A 即被告，B 即證人楊怡欣）：
    B：大哥喔？
    A：嘿？
    B：我朋友要2 錢？
    A：啥？
    B：2 錢糖果？慢慢還你好不好…？
    A：對啊！你現在2 錢，2 錢你有現金嗎？
    B：2 錢我跟他說，你是不是4 千5 ？我跟他說你要賺5 百
       啊啊，這樣是不是5 千？我跟我朋友說我們要賺5 百，
       這樣變成5 千5 啊？你可聽有？
    A：對啦！現在要怎樣？
    B：我過去找你啊？
    A：現金的嗎？
    B：現金、現金、現金！
    B：好啊！要在哪裡見面？
    A：六合路跟中華路加油站啊！
  嗣於同日晚上8 時28分許，被告再以相同方式聯絡證人楊怡
    欣，通話內容如下：
    A：你們現在人在哪裡了啦？
    B：我們現在在…，你不是說六合和中華的加油站嗎？
    A：對啊！你們現在人在哪裡嗯？
    B：在橋頭！開到橋頭而已。
    A：喔你們開車嗎？
    B：嘿、嘿、嘿。
    A：到橋頭而已，到這裡不就差不多還要20分鐘？
    B：差不多喔！20分內就到了」。
  另於同日晚上9 時52分許，被告再以相同方式聯絡證人楊怡
    欣，通話內容如下：
    A：妹阿嗎？裡面多1 個要把它拿起來。
    B：你說啥？
    A：裡面多1 個的樣子啦！
    B：多1 個喔？
    A：嘿！你要把它拿起來。
    B：無無！拿錯包了，多1 錢？多1 包嗎？要拿起來？
    A：嘿啦！
    B：喔喔！好加在你有打電話來講。
    A：無啦！剛剛人家打電話跟我講的而已。
    B：好好！
    A ：他那個都黏好的嘛，算拿2 包過去嘛，他拿那1 包給我
       ，說結果裡面那個了啦！恁爸還要賠？
    B：好，我拿起來了。
    A：你拿起來了？
    B：嘿。
    A：拿起來這樣啦，看你怎麼去運用啦？
    B：喔！好好好。
    A：你運用了要「回給我」啦。
    B：喔！好好好。
    此有通訊監察書及通訊監察譯文在卷可稽（見偵卷第47至50
    頁，原審審訴字卷《下稱原審卷一》第75、76頁）；而被告
    亦坦承該監聽譯文係其與證人楊怡欣之對話（見原審卷二第
    16頁反面），且稽之上揭監聽譯文內容，可知「2 錢糖果」
    係指「2 錢甲基安非他命」，此為毒品交易實務常見之術語
    ，並經被告於警詢供明在卷（見偵卷第10頁反面），復經證
    人楊怡欣證述如前；且被告於電話中亦明確表示：「需以現
    金交易」等語，並約定在「高雄市○○區○○路與六合路口
    附近之加油站」交易毒品，而被告於等待楊怡欣到達期間，
    再以電話確認楊怡欣所在位置，並於毒品交易後，以電話通
    知楊怡欣多交付1 包毒品，要求楊怡欣返還（即譯文所載「
    回給我」），由上揭通訊監察譯文內容，足徵被告係與證人
    楊怡欣進行交易第二級毒品甲基安非他命，而與上揭證人楊
    怡欣及薛明文之證詞相互印證無誤，益徵證人楊怡欣及薜明
    文之前揭證述為真。至於本次所交易之毒品價格為何一節，
    證人楊怡欣於電話中表示：「2 錢我跟他說，你是不是4 千
    5 ？我跟他說你要賺5 百啊啊，這樣是不是5 千？我跟我朋
    友說我們要賺5 百，這樣變成5 千5 啊？你可聽有？」等語
    ，可知證人楊怡欣於電話中確有就毒品每錢售價為何一事與
    被告進行商議、殺價之事實；且證人楊怡欣於警詢、檢察官
    偵查及原審審理中已明確證稱：「向被告購買2 錢甲基安非
    他命，1 錢價格5,500 元，2 錢共計11,000元」等語（見偵
    卷第201 頁反面、第170 頁、原審卷二第102 頁反面），並
    於原審審理中，於被告詰問時證稱：「（你說要賺500 元，
    我說要賺500 元，到底是誰賺的？）我是要跟你拿藥的，那
    時我要跟被告買甲基安非他命2 錢，我有問被告現在1 錢多
    少，他說原本是6,000 元，我說可否再便宜一點，後來1 錢
    便宜500 元，我就向被告買2 錢。」、「（你是否拿11,000
    元給我？）有。」、「（價格是每錢4,500 元，為何2 錢會
    拿11,000元給我？）那時是我要拿的，後來殺價成每錢5,50
    0 元…」等語（見原審卷二第103 頁正反面）；再參以被告
    與證人楊怡欣結束通話後，隨即前往高雄市○○路與中華路
    附近之加油站進行毒品交易，則實際之毒品交易數量、價格
    等細節，仍有待其二人見面後作最後之確認，本院綜合上情
    ，認本次之毒品交易價格及數價，應以證人楊怡欣於警詢、
    檢察官偵查及原審審理中證稱：「向被告購買2 錢甲基安非
    他命，1 錢價格5,500 元，2 錢共計11 ,000 元」等語，較
    符合實際之毒品交易實況。被告確有如犯罪事實一(一)所示販
    賣第二級毒品甲基安非他命予證人楊怡欣之犯行，至為明確
    。
  3.被告雖以前詞置辯；然依上開通訊監察譯文內容所示，被告
    不僅與證人楊怡欣就交易甲基安非他命之細節詳加討論，且
    被告與證人楊怡欣均已依約到雙方約定之地點，被告事後亦
    向證人楊怡欣表示多給1 包甲基安非他命，足認雙方確實有
    進行該次毒品交易，應無疑義；再佐以被告於上開通訊監察
    譯文中提及「恁爸還要賠」、「你運用了要回給我啦」等語
    ，倘若被告僅係借錢給證人楊怡欣，並協助楊怡欣向藥頭「
    菩仔」洽詢購買毒品事宜，則被告豈會以販毒者之口吻，事
    前與楊怡欣詳細約定毒品交易細節，事後並向楊怡欣表示需
    返還多給之毒品，否則被告必須賠錢等情，顯與常理不符，
    足認被告確有於犯罪事實一(一)所示時、地，販賣甲基安非他
    命予證人楊怡欣無疑。被告上開所辯，顯係嗣後卸責之詞，
    不足採信。
(二)、被告如犯罪事實一(二)所示販賣第一級毒品犯行部分：
  1.此部分之事實，業據證人楊怡欣於警詢、檢察官偵查及原審
    審理時均證稱：「其於99年3 月14日晚上11時42分許，以門
    號0000000000號行動電話撥打至門號0000000000號行動電話
    ，要向被告購買2,000 元海洛因，相約在高雄市○○區○○
    街巷子裡的1 間公寓2 樓（樓下），該處係綽號『小隻仔』
    男子（即洪聖發）之住處，其約於凌晨1 時許到達該處」等
    語明確（見偵卷第82頁、第164 頁反面、第170 頁、第201
    頁反面，原審卷二第102 頁反面、第104 頁反面）；佐以證
    人楊怡欣有施用第一級毒品海洛因之習慣等情，有楊怡欣之
    臺灣高等法院被告前案紀錄表附卷可憑（見本院卷第62-68
    頁），可見楊怡欣確有向被告購買海洛因毒品施用之需求無
    訛，證人楊怡欣前揭所述，並非無據。另目擊證人薛明文於
    原審審理時亦證稱：「於起訴書附表編號3 （即犯罪事實一
    (二)）所示在鼓山區洪聖發住處交易毒品，該次其有與楊怡欣
    一起去，其是在車上看到被告與楊怡欣交易毒品，沒有下車
    ，其有看到被告交付毒品給楊怡欣」等語明確（見原審卷二
    第107 頁正反面），核與上揭證人楊怡欣之證述內容大致相
    符，並就楊怡欣向被告購買海洛因之聯絡方式、數量、價錢
    、時間、交易地點等攸關本案之販賣毒品重要情節，均能詳
    細加以描述，是上開證人所述內容應堪信為真實。
  2.另參以證人楊怡欣於99年3 月14日晚上9 時42分許，以其持
    用之0000000000號行動電話聯絡被告持用0000000000號行動
    電話，通話內容如下（按A 即被告，B 即證人楊怡欣）：
    A ：喂！
    B ：大哥喔，我過去找你啊！
    A ：你是誰啊？
    B ：我是妹仔啦！
    A ：是，怎樣？
    B ：我要過去找你。
    A ：要過來找我。
    B ：是啊！
    A ：要做什麼？
    B ：哈？
    A ：要帶現金ㄋㄟ！
    B ：廢話！
    A ：好啦！
    此有通訊監察書、譯文及原審99年12月17日通訊監察錄音勘
    驗筆錄在卷可稽（見原審卷一第77、78頁、偵卷第100-101
    頁、原審卷二第29頁反面），而被告亦坦承該監聽譯文係其
    與證人楊怡欣之對話（見原審卷二第29頁反面、第30頁）；
    且稽之上揭通訊監察對話內容，顯見被告已明白向證人楊怡
    欣表示需以「現金交易」，而與上開證人楊怡欣、薛明文之
    證詞相互印證無誤，益徵證人楊怡欣及薛明文之證述內容為
    真，足認被告確實有如犯罪事實一(二)所示之販賣第一級毒品
    海洛因予證人楊怡欣之犯行無疑。
  3.被告雖辯稱：「我介紹楊怡欣與其男友薛明文向地下錢莊借
    錢，因我幫楊怡欣及薛明文繳利息，所以要求楊怡欣及薛明
    文出來處理，並要求楊怡欣帶現金來還我，並非要楊怡欣帶
    現金來向我買海洛因」云云。然其所辯已與證人楊怡欣及薛
    明文前揭證詞不符，且與通訊監察譯文所載內容相悖，所辯
    是否屬實，已有疑義；且依上開通訊監察譯文內容所載，顯
    示證人楊怡欣一再向被告表示：「我要過去找你」，而不敢
    於電話中明白講出其找被告之真正目的，而被告於聽聞楊怡
    欣前揭隱晦之話語後，即能瞭解楊怡欣之真意，並向楊怡欣
    強調「要帶現金」等語，此與上開其二人於「98年12月10日
    」晚上之交易毒品對話內容，均係由證人楊怡欣主動撥打被
    告持用之行動電話，並主動向被告表示：「我過去找你」後
    ，被告即向楊怡欣強調「（帶）現金」等情相互勾稽，亦可
    佐證楊怡欣先後撥打電話給被告之目的相似，亦即均係欲向
    被告被告購買毒品，然因毒品買賣係非法交易，且刑責甚重
    ，其二人才不敢在電話中明確表明交易之客體（毒品），且
    被告為確保其販售毒品之利益，而不願讓證人楊怡欣賒欠，
    才會於電話中要求楊怡欣「要帶現金」等語，此與一般實務
    上之毒品交易，買賣雙方於交易時會故意使用隱晦之詞及現
    金交易等情相仿，可見其等通話之內容，確係談論攸關海洛
    因毒品買賣事宜無訛。況且，倘被告所辯：「因其與楊怡欣
    與有地下錢莊之債務糾紛，要求楊怡欣帶現金來還」一節為
    真，衡以一般人向地下錢莊業者借貸金錢並不違法（充其量
    只是經營地下錢莊業者有無涉犯重利等罪嫌），則證人楊怡
    欣大可於地下錢莊營業之白天營業時間內聯繫還款事宜，並
    於電話明白向被告表示要「返還債務」之意，豈會於深夜時
    刻撥打被告前揭行動電話，並急與被告見面，復以隱晦之方
    式表達其欲找被告之真正目的，足見被告上開所辯，顯與常
    理不符，不足採信。
(三)、被告如犯罪事實一(三)所示販賣第一級毒品犯行部分：
  1.此部分之事實，業據證人楊怡欣於警詢、檢察官偵查及原審
    審理時證稱：「其最後一次跟被告交易毒品，係於99年4 月
    8 日凌晨4 時許，與薛明文一起到洪聖發位於高雄市○○區
    ○○街82巷47號住處，以其所有小型懸吊機1 台向被告換取
    海洛因，其本來要換4 分之1 錢的海洛因，被告說這樣換太
    多，這台懸吊機沒有這個價值，最後其換了3,000 元的海洛
    因，是其親手將小型懸吊機交給被告，該小型懸吊機上面有
    鐵鍊，可以載重物，上面有一個圈一個圈連在一起，只要按
    開關，就可以懸吊，大約長80公分、寬30公分、高40公分」
    等語綦詳（見偵卷第164 頁反面、第171 頁、第201 頁反面
    ，原審卷二第102 頁反面至第104 頁反面）；又證人楊怡欣
    確有施用第一級毒品海洛因習性，而有向被告購買海洛因毒
    品施用之需求等情，已詳如前述，足見證人楊怡欣前揭所述
    內容，並非憑空杜撰。再者，證人薛明文於警詢、檢察官偵
    查及原審審理中證稱：「其最近一次陪楊怡欣找被告購買毒
    品，是於99年4 月8 日凌晨4 時許，其開車載其女友楊怡欣
    去洪聖發高雄市○○區○○街住處樓下，其當時在車上親眼
    目睹楊怡欣以該小型懸吊機，向被告交換8 分之1 錢的海洛
    因，該小型懸吊機係黃色，長75公分、寬50公分、高40公分
    ，約20公斤重」等語明確（見偵卷第167 頁反面、第171 、
    172 頁，原審卷二第106 至108 頁反面）；核與上揭證人楊
    怡欣之證述內容大致相符，並就楊怡欣向被告購買海洛因之
    數量、價金（值）、時間、交易地點及小型懸吊機之形狀、
    大小等攸關毒品交易之重要內容暨經過，均能詳加描述，倘
    非被告有此部分之販賣毒品犯行，則證人楊怡欣及薛明文豈
    能憑空編造出如此詳細之前揭毒品交易內容，足徵其二人前
    揭所述，均堪信為真實。被告確有於犯罪事實一(三)所示時地
    販賣第一級毒品海洛因予楊怡欣之犯行，至為明確。
  2.至被告雖辯稱：「其當時在臺南幫忙處理友人梁志偉父親之
    喪事，不在高雄，並未販賣海洛因給楊怡欣，係楊怡欣、薛
    明文故意誣陷其」云云。然查，被告前揭所辯，已與證人楊
    怡欣及薛明文之前揭證述內容不符，是否可採，已有疑義；
    況且，證人洪聖發於原審審理中證稱：「（99年4 月8 日上
    午4 時許，在你家樓下，你是否有看過被告下去找楊怡欣？
    ）那時被告有向我說過楊怡欣要來找他」等語（見原審卷二
    第116 頁正面）；衡以證人洪聖發與被告間並無嫌隙（此為
    被告所不爭執），應無故意設詞誣陷被告之可能，其上開證
    詞應堪採認為真，可知證人楊怡欣確實有於99年4 月8 日凌
    晨4 時許，前往洪聖發上開鼓山區○○街住處樓下找被告，
    然被告卻矢口否認當時有與楊怡欣見面，顯與事實不符，其
    所辯自非可採。又縱認被告於98年4 月8 日有前往臺南，然
    依其於原審審理中供稱：「我於99年4 月8 日晚上11時許，
    梁志偉叫林美秀載我去臺南」及於本院審理中供稱：「（99
    年）4 月8 日晚上11、12點我到臺南參加喪禮」等語（見原
    審卷二第176 頁正反面及本院卷第84頁），可知被告於99年
    4 月8 日「晚上11時許」才前往臺南，惟證人楊怡欣既於99
    年4 月8 日「凌（清）晨4 時許」既已前往前揭地點向被告
    購買毒品，前後已相隔約十多小時之久，就時間點而言，二
    者亦無矛盾之情，無從據此作為被告不在場之證明，被告執
    此抗辯，亦屬無據。
(四)、按販賣第一級毒品，可處死刑或無期徒刑，處無期徒刑，得
    併科2,000 萬元以下罰金；又販賣第二級毒品，可處無期徒
    刑或7 年以上有期徒刑，得併科1,000 萬元以下罰金，毒品
    危害防制條例第4 條第1 項、第2 項分別定有明文，是販賣
    第一、二級毒品均係屬嚴重違法行為，毒販出售毒品時無不
    小心翼翼，不敢公然為之。而邇來政府為杜絕毒品氾濫，毒
    害人民甚深，再三宣導教民眾遠離毒品、媒體之報導既深且
    廣，對於毒品之禁絕，應為民眾所熟悉。又政府對於查緝施
    用、轉讓及販賣毒品無不嚴格執行，且販賣毒品罪更係重罪
    ，設若無利可圖，衡情一般持有毒品者，當不致輕易將持有
    毒品交付他人。況第一級毒品海洛因及第二級毒品甲基安非
    他命均屬價格不貲、物稀價昂，並無公定之價格，不論任何
    包裝，均可任意分裝增減分量，每次買賣價量，亦可能隨時
    依雙方間之關係深淺、資力、需求量及對行情之認知、來源
    是否充裕、查緝是否嚴緊，購買者被查獲時供述購買對象之
    可能性風險之評估等，因而異其標準，並隨時機動調整，非
    可一概而論，是販賣之利得，除經坦承犯行或價量俱臻明確
    外，委難查得實情，販賣之人從價差或量差中牟利方式雖異
    ，其意圖營利之非法販賣行為則一，茍無任何利益可圖，被
    告實無甘冒重罪風險，而將海洛因及甲基安非他命販賣予楊
    怡欣；再佐以被告係要求證人楊怡欣以現金或實物抵價之方
    式進行交易，不願意讓楊怡欣賒欠等情綜合觀之，足見被告
    係藉由販賣第一級毒品海洛因、第二級毒品甲基安非他命，
    從中賺取買賣差價牟利甚明。
(五)、至被告聲請調閱證人楊怡欣另案竊盜卷證，欲證明其於該案
    為不利證人楊怡欣之證述，證人楊怡欣於本件才為不利其之
    證述部分；茲因本案事證已臻明確，顯無調查之必要，此部
    分聲請應予駁回之；且該案卷證目前正由檢察官偵查中，亦
    無法調卷，一併敘明（見本院卷第67、72頁）。
三、綜上所述，被告上開所辯，均屬卸責之詞，不足採信。本案
    事證明確，被告前揭販賣第一、二級毒品之犯行，均堪認定
    ，應依法論科。
四、論罪科刑：
    按海洛因及甲基安非他命分別係毒品危害防制條例第2 條第
    2 項所稱之第一級及第二級毒品，不得非法持有、販賣。核
    被告呂崇禮所為，係犯毒品危害防制條例第4 條第2 項之販
    賣第二級毒品罪及同條第1 項之販賣第一級毒品罪。被告持
    有第一級毒品海洛因及第二級毒品甲基安非他命之低度行為
    ，已為販賣之高度行為所吸收，均不另論罪。被告上開所犯
    三罪間，犯意各別，行為不同，應分論併罰。被告前於80年
    間因違反肅清煙毒條例案件，經原審法院以80年度訴字第21
    43號判處有期徒刑3 年6 月，經本院以80年度上訴字第2063
    號駁回上訴確定；另於83年間復因違反肅清煙毒條例案件，
    經本院以84年度上訴字第1320號判處有期徒刑10年4 月確定
    ，並與上開有期徒刑3 年6 月，嗣經裁定應執行有期徒刑13
    年6 月，於91年7 月31日縮短刑期假釋出監，嗣經撤銷假釋
    ，入監執行殘刑6 年8 月13日，再經減刑為3 年2 月13日，
    於97年8 月18日縮短刑期執行完畢之事實，有臺灣高等法院
    被告全國前案紀錄表附卷可稽，被告於上開有期徒刑執行完
    畢後，5 年內故意再犯本件有期徒刑以上之罪，均累犯，應
    加重其刑（法定本刑為死刑、無期徒刑均不得加重，僅就法
    定本刑為有期徒刑及併科罰金刑部分加重其刑）。又刑法第
    59條之酌量減輕其刑，固以犯罪之情狀，在客觀上足以引起
    一般同情，認為即予宣告法定最低刑期，猶嫌過重者，始有
    其適用。販賣第一級毒品罪之法定刑為死刑或無期徒刑，其
    中，死刑乃剝奪人生命之刑罰，為罰中之最，無期徒刑則限
    制人身自由無所期限，對受刑人而言，精神折磨至甚；然刑
    罰本旨重在教化，並以卹刑為原則，宣告之刑，當應符合社
    會普遍認知之公平正義，與國民對於法律之感情，就相類似
    之案情，處以相同標準之刑度，尤以宣告重刑之案件，更應
    詳加說明量刑之理由，方足以昭折服。本件被告如犯罪事實
    一(二)、(三)所犯販賣第一級毒品罪，屬法定本刑死刑或無期徒
    刑之罪，惟念其等該次販賣所得僅2,000 元及價值3,000 元
    之懸吊機，獲利有限，且販賣之對象同一，數量非鉅，被告
    販賣海洛因毒品之情節與一般毒梟相比較，仍屬輕微，而大
    量走私、販賣海洛因磚之人，常被判處無期徒刑，依被告犯
    罪情節，若處以法定最低刑度無期徒刑，衡以一般社會觀念
    ，顯然過重，客觀上不無可憫恕之處，爰均依刑法第59條規
    定減輕其刑；並與上揭累犯加重部分，依法先加後減之（法
    定刑為死刑、無期徒刑部分不得加重）。
五、原判決以被告前揭販賣第一、二級毒品罪證明確，因予論罪
    科刑，固非無見；惟查：(一)卷附之原判決正本，其中主文欄
    關於被告販賣毒品所得財物「壹萬『』仟元」及事實、理
    由欄之段落等部分，因未詳加校對，致部分判決正本有漏載
    之情（如主文漏載「」，另事實及理由之分段亦有缺漏；
    見本院卷第18-25 頁），已有未洽；(二)原判決犯罪事實一(二)
    、(三)所示犯行，同時有「累犯加重」及依「刑法第59條酌減
    」之加重暨減輕事由，原判決未敘明「依法先加後減」之本
    旨（刑法第71條第1 項參照），亦有未當（另原判決將證人
    「洪聖發」誤載為「洪勝發」）；(三)未扣案之門號00000000
    00號及0000000000號行動電話計2 支（均含SIM 卡），係屬
    被告所有之事實，原判決未詳加認定，並載明於犯罪事實，
    同有疏漏。檢察官以原判決依刑法第59條之規定酌減其刑為
    不當；另被告上訴意旨否認有販賣第一級毒品犯行，指摘原
    判決不當，雖均無理由，然原判決關於被告販賣第一、二級
    毒品有罪部分既有上開可議之處，自屬無可維持，應由本院
    將原判決關於被告此部分及應執行刑部分均予以撤銷改判。
    本院審酌被告明知第一級毒品海洛因及第二級毒品甲基安非
    他命戕害人體身心健康非輕，仍無視毒品對他人危害，意圖
    營利，而為前揭販賣第一、二級毒品犯行，助長毒品氾濫，
    並足以衍生其他犯罪，危害社會治安及國民之身心健康，復
    參酌被告販賣之毒品數量及所得非鉅，且對象單一，復兼衡
    其犯罪之動機、目的、手段、所生之危害等一切情狀，分別
    量處如主文第二項所示之刑，並定其應執行之刑。未扣案之
    被告持以與證人楊怡欣連絡交易毒品之行動電話2 支（含門
    號0000000000號及0000000000號SIM 卡各1 枚），被告於警
    詢已供承該2 支行動電話係其所持用等語（見警卷第8 頁反
    面），復持以作為本件販賣毒品聯絡使用等情，業經本院認
    定如前，足見被告對該2 支行動電話具有實質之支配處分權
    限，堪認均屬被告所有無訛，雖未扣案，然既屬供被告販賣
    第一、二級毒品所用之物，應依毒品危害防制條例第19條第
    1 項之規定，於各項罪名下宣告沒收，如全部或一部不能沒
    收，追徵其價額。另被告販賣第二級毒品所得財物11,000元
    及販賣第一級毒品所得財物2,000 元暨小型懸吊機1 台（合
    計13,000元及小型懸吊機1 台），雖均未扣案，然係被告販
    賣第一、二級毒品所得之財物，應依毒品危害防制條例第19
    條第1 項之規定，於各該罪名項下宣告沒收，如全部或一部
    不能沒收時，其中13,000元部分以其財產抵償之，小型懸吊
    機1 台部分則追徵其價額。至扣案第一級毒品海洛因1 包（
    毛重0.7 公克），業據被告於檢察官偵查時供稱：「該包海
    洛因毒品是其向洪聖發要的，洪聖發於99年4 月15日下午3
    時許在其房間交給其的，沒有向其收錢」等語（見偵卷第14
    2 頁），可見該包海洛因毒品與被告前揭販賣毒品之犯行無
    關，爰不予宣告沒收銷燬之；另扣案被告所有TOLUS 廠牌行
    動電話（序號：000000000000000 號，含門號：0000000000
    號、0000000000號SIM 卡各1 枚）、寶聚達廠牌行動電話（
    序號：000000000000000 號，含門號：0000000000號SIM 卡
    1 枚）各1 支，均與本件被告販賣毒品犯行無關，爰均不予
    宣告沒收，附此敘明。
、無罪部分（即上訴駁回部分）：
一、公訴意旨另以：被告基於販賣第一級毒品海洛因之犯意，於
    98年11月11日上午10時許，在高雄市○○區○○路與中正路
    口，以3,000 元之代價，販售8 分之1 錢之第一級毒品海洛
    因予蘇德耕，藉此以牟利；因認被告涉犯毒品危害防制條例
    第4 條第1 項之販賣第一級毒品犯嫌。
二、按犯罪事實應依證據認定之，無證據不得認定犯罪事實，刑
    事訴訟法第154 條第2 項定有明文。又認定犯罪事實，所憑
    之證據，雖不以直接證據為限，間接證據亦包括在內，然無
    論直接或間接證據，其為訴訟上之證明，須於通常一般之人
    均不致於有所懷疑，而得確信其為真實之程度者，始得據之
    為有罪之認定，倘其證明尚未達到此一程度，而有合理性懷
    疑之存在時，即無從為有罪之認定，根據「罪證有疑，利於
    被告」之證據法則，即不得遽為不利於被告之認定（最高法
    院著有76年台上字第4986號判例可資參照）；再按犯罪事實
    之認定，應憑真實之證據，倘證據是否真實尚欠明顯，自難
    以擬制推測之方法，為其判斷之基礎，而認定犯罪事實之證
    據係指足以認定被告確有犯罪行為之積極證據而言，該項證
    據自須適合於被告犯罪事實之認定，始得採為斷罪資料（最
    高法院53年台上字第656 號及29年上字第3105號判例可資參
    照）。
三、檢察官認被告涉有此部分販賣第一級毒品犯嫌，係以證人蘇
    德耕於警詢及檢察官偵查中之證述為其主要論罪。訊據被告
    堅詞否認有檢察官所指之上揭犯行，辯稱：「我並沒有販賣
    海洛因予蘇德耕」等語。
四、經查：證人蘇德耕則於警詢及原審審理中固證稱：「『葫蘆
    』就是被告，其是於98年11月11日上午10時許，在高雄市○
    ○區○○路、成功路交叉路口的7-11超商附近，跟呂崇禮購
    買『3,000 元』的海洛因毒品，重量是8 分之1 錢等語（見
    偵卷第179 頁正反面，原審卷二第68頁反面），另於偵查中
    供稱：「其於上開時、地跟被告購買『2,000 元』的海洛因
    毒品，重量是8 分之1 錢」云云（見偵卷第187 、188 頁）
    。可知證人蘇德耕雖於警詢、檢察官偵查及原審審理時證稱
    ：「其於上開時、地向被告購買海洛因」云云，然其就購買
    海洛因之價格，究係2,000 元或3,000 元等節，則前後所述
    不一，則被告是否有檢察官所指販賣第一級毒品海洛因予證
    人蘇德耕之犯行，亦應調查其他證據，不能以證人蘇德耕前
    後不一之供述，遽認被告有此部分販賣毒品犯行。再者，本
    件並未扣得其他與本案有關之第一級毒品海洛因，且卷內亦
    查無相對應之通訊監察譯文足資佐證證人蘇德耕上揭於警詢
    、檢察官偵查中所述之交易毒品過程為真，復未查扣證人蘇
    德耕指稱向被告購買海洛因之金錢；又查無其他任何證據足
    資補強證人蘇德耕所供述之毒品交易內容為真實。本件除證
    人蘇德耕單一指述外，既無其他積極證據資料可佐被告確實
    犯有檢察官所指之前揭販賣海洛因犯行，自難僅憑證人蘇德
    耕上揭前後不一之單一陳述，逕作為被告有罪判決之唯一證
    據，而為被告不利之判斷。
五、綜上所述，被告前開所辯，應屬可採。檢察官對於被告此部
    分犯罪事實之舉證，除證人蘇德耕之供述外，既未能提出其
    他積極證據佐證被告涉犯公訴意旨所指之犯行，自尚無從說
    服本院形成被告有罪之心證；此外，本院復查無其他積極證
    據足認被告有公訴意旨所指之此部分犯行，揆諸前揭說明，
    自應為被告無罪之諭知。
六、原審因而以不能證明被告犯此部分販賣第一級毒品罪，而為
    被告無罪之諭知，核無違誤。檢察官猶執前詞，指摘原判決
    不當，為無理由，應予駁回。
肆、被告其他被訴於99年3 月中旬某日晚上8 時許，在高雄市鼓
    山區鼓山國中外，以1,000 元之價格，販售第一級毒品海洛
    因予凌進忠部分，業經原審判決無罪確定，爰不另論列，附
    此敘明。
據上論結，應依刑事訴訟法第368 條、第369 條第1 項前段、第
364 條、第299 條第1 項前段，毒品危害防制條例第4 第1 項、
第2 項、第19條第1 項，刑法第11條、第47條第1 項、第59條、
第51條第5 款，判決如主文。
本案經檢察官張益昌到庭執行職務。
中    華    民    國   100    年    8     月    16    日
                  刑事第四庭  審判長法  官  蕭權閔
                                    法  官  吳進寶
                                    法  官  唐照明
以上正本證明與原本無異。
如不服本判決應於收受本判決後10日內向本院提出上訴書狀，其
未敘述上訴理由者，並得於提起上訴後10日內向本院補提理由書
狀（均須按他造當事人之人數附繕本）「切勿逕送上級法院」。
中    華    民    國   100    年    8     月    16    日
                                    書記官  黃琳群
【註：無罪部分】
刑事妥速審法第9條
除前條情形外，第二審法院維持第一審所為無罪判決，提起上訴
之理由，以下列事項為限：
一  判決所適用之法令牴觸憲法。
二  判決違背司法院解釋。
三  判決違背判例。
刑事訴訟法第 377 條至第 379 條、第 393 條第 1 款之規定，
於前項案件之審理，不適用之。
附錄本判決論罪科刑法條：
毒品危害防制條例第4條第1、2項：
製造、運輸、販賣第一級毒品者，處死刑或無期徒刑；處無期徒
刑者，得併科新臺幣2 千萬元以下罰金。
製造、運輸、販賣第二級毒品者，處無期徒刑或7 年以上有期徒
刑，得併科新臺幣1 千萬元以下罰金。